臺灣嘉義地方法院刑事裁定
111年度聲字第364號
聲明異議人  
即  受刑人  邱素英



上列聲明異議人因公共危險案件，不服檢察官執行之指揮（111
年度執字第1388號），聲明異議，本院裁定如下：
    主  文
聲明異議駁回。 
    理  由
一、聲明異議意旨略以：聲明異議人即受刑人邱素英因個人身體
    健康因素，有持續至醫院就診之需求，且需於其女兒返家時
    ，協助照顧孫兒，爰對於檢察官之執行指揮聲明異議，請准
    聲明異議人易科罰金等語。
二、受刑人或其法定代理人或配偶以檢察官執行之指揮為不當者
    ，得向諭知該裁判之法院聲明異議；法院應就疑義或異議之
    聲明裁定之，刑事訴訟法第484條、486條分別定有明文。又
    犯最重本刑為5年以下有期徒刑以下之刑之罪，而受6個月以
    下有期徒刑或拘役之宣告者，得以新臺幣1000元、2000元或
    3000元折算1日，易科罰金；但易科罰金難收矯正之效或難
    以維持法秩序者，不在此限，刑法第41條第1項定有明文。
    依其立法理由，易科罰金之制度旨在救濟短期自由刑之流弊
    ，性質屬於易刑處分，故在裁判宣告條件上不宜過於嚴苛，
    至於個別受刑人如有不宜易科罰金之情形，在刑事執行程序
    中，檢察官得依現行條文第1項但書之規定，審酌受刑人是
    否具有「確因不執行所宣告之刑，難收矯正之效，或難以維
    持法秩序」等事由，而為准許或駁回受刑人易科罰金之聲請
    ，更符合易科罰金制度之意旨。是以，有期徒刑或拘役得易
    科罰金之案件，法院所諭知者僅係如易科罰金時之折算標準
    而已，至於是否准予易科罰金，依刑事訴訟法第457條之規
    定，賦予執行檢察官視個案具體情形得予裁量之權能，亦即
    執行檢察官得考量受刑人之實際情況，是否有難收矯正之效
    或難以維持法秩序，以作為其裁量是否准予易科罰金之憑據
    ，非謂一經判決宣告易科罰金之標準，檢察官即應為易科罰
    金之處分。又所謂「難收矯正之效」及「難以維持法秩序」
    ，乃立法者賦與執行檢察官得依具體個案，考量犯罪特性、
    情節及受刑人個人特殊事由，審酌應否准予易科罰金之裁量
    權，檢察官就此項裁量權之行使，僅於發生裁量瑕疵之情況
    時，法院始有介入審查之必要，倘檢察官之執行指揮已就刑
    法第41條第1項但書所指情形妥為考量，則難認其裁量權之
    行使有何違法或不當可言。易言之，執行檢察官就受刑人是
    否確因易科罰金，有難收矯正之效，或難以維持法秩序之情
    事，有判斷之權限，法院僅得審查檢察官為刑法第41條第1
    項之裁量時，其判斷之程序有無違背法令、事實認定有無錯
    誤、其審認之事實與刑法第41條第1項之裁量要件有無合理
    關連、有無逾越或超過法律規定之範圍等問題外，原則上不
    宜自行代替檢察官判斷受刑人是否有上開情事，即僅於檢察
    官上開裁量權之行使，有前述未依法定程序進行裁量，超越
    法律授權裁量範圍等情事時，法院始有介入審查之必要（最
    高法院106年度台抗字第905號裁定意旨參照）。
三、經查：
　㈠聲明異議人因酒後駕車之公共危險案件，經本院以111年度嘉
    交簡字第225號判決判處有期徒刑6月，併科罰金新臺幣（下
    同）8萬元，有期徒刑如易科罰金，罰金如易服勞役，均以1
    000元折算1日，於111年4月26日確定。該案經檢察官以111
    年度執字第1388號案件執行，於111年5月5日進行初步審核
    ，認聲明異議人「酒駕犯罪經查獲3犯以上（第5犯）」、「
    本案情節嚴重，造成他人身體或財產受有嚴重損害」，故否
    准易科罰金、易服社會勞動，並於同年月9日向聲明異議人
    發執行傳票，傳喚其於同年6月7日到場執行，且於傳票載明
    不得易科罰金。聲明異議人接獲傳票後，曾前往臺灣嘉義地
    方檢察署（下稱嘉義地檢署）聲請易科罰金，當時亦經承辦
    人當面告以上開不得易科罰金之旨。聲明異議人嗣於111年6
    月8日前往嘉義地檢署報到，並當場陳述其不能入監之理由
    ，檢察官於當日針對聲明異議人所陳之理由加以審酌後，仍
    認本案情節嚴重，造成他人身體或財產受有嚴重損害，不入
    監服刑，難收矯正之效或難以維持法秩序，且聲明異議人所
    述不得入監之理由，非法定暫停執行之理由，而維持原否准
    易刑處分之意見等情，業經本院調閱臺灣嘉義地檢署111年
    度執字第1388號卷宗核閱無訛，並有臺灣高等法院被告前案
    紀錄表、本院電話紀錄附卷可參。此部分事實，首堪認定。
　㈡聲明異議人數次涉犯酒後駕車之公共危險案件，分別①經嘉義
    地檢署檢察官以99年度偵字第5996號為緩起訴處分確定，並
    命其給付1萬元與公庫或指定之公益團體；②經本院以102年
    度嘉交簡字第461號判決判處有期徒刑3月確定；③經本院以1
    03年度嘉交簡字第1277號判決判處有期徒刑5月確定；④經本
    院以104年度嘉交簡字第962號判決判處有期徒刑6月確定；⑤
    經本院以111年度嘉交簡字第225號判決判處有期徒刑6月，
    併科罰金新臺幣8萬元確定（即本案）。前開②至④所示案件
    ，均經易科罰金執行完畢；前開①、②、⑤所示案件，聲明異
    議人均於酒後駕車之過程中肇事，而對公眾交通安全產生實
    害；前開③所示案件，聲明異議人經警查獲時之吐氣酒精濃
    度高達每公升1.02毫克等情，有前開案件之緩起訴處分書、
    判決書及臺灣高等法院被告前案紀錄表存卷可查。是以，聲
    明異議人屢次於易科罰金執行完畢後，再犯罪質相同之酒後
    駕車公共危險案件，且其酒後駕車之肇事率甚高，堪認屬實
    。
　㈢經查閱本案嘉義縣警察局中埔分局刑事偵查卷宗，可知本案
    發生時，聲明異議人業經註銷駕照，其依法本應不得駕駛車
    輛，然其仍於酒後無照駕駛汽車上路，且於肇事前完全未注
    意有無來車，即在劃有分向限制線之路段違規迴車，以致未
    發現來車，而與之發生撞擊，造成雙方均發生車損。據此足
    認聲明異議人本案犯行已造成自身及其他用路人之財產損害
    ，並對公共安全產生具體危害，本案犯罪情節及惡性相較於
    一般酒後駕車案件確係更為嚴重。再參以聲明異議人於本院
    訊問時，就其屢次酒後駕車之原因為何，陳稱：當時心情不
    好；我飲酒後開車沒有肇事；本案只有喝一些些酒；我住的
    地方很偏僻，不容易叫車等語，可見聲明異議人並未因前案
    刑罰之執行而記取教訓，依舊保持僥倖之心，一再違反酒後
    不得駕車之法律規定，為圖一己之便而將酒後駕車肇事之風
    險任意轉嫁其他公共交通之參與者。
　㈣綜上各節，足認聲明異議人自制能力低落，且漠視法令及他
    人生命、身體、財產安全，顯未因前案有期徒刑易科罰金之
    執行而有所警惕，倘若本案仍准予易科罰金或易服社會勞動
    ，確有難收矯正之效及難以維持法秩序之情事。檢察官於指
    揮執行時，既已予以聲明異議人表示意見之機會，並依聲明
    異議人之個案具體情事，考量其犯罪特性、情節後，方以前
    述理由否准本案易刑處分，檢察官所為之處分合乎本案個案
    事實，並未逾越法律授權、專斷或有將與事件無關之因素考
    慮在內等濫用權力之情事，自難認有何執行指揮違法或不當
    之處。
　㈤至聲明異議人雖以上開情詞，對檢察官之執行指揮為聲明異
    議，然其所述事由均無礙於上開「難收矯正之效」及「難以
    維持法秩序」之認定，要難憑此而認檢察官之執行指揮有何
    違法或不當。此外，聲明異議人入監執行後，已向監所陳明
    其過往病史，其後就所罹疾病仍有持續獲得所需之醫療照護
    乙節，業經法務部○○○○○○○○函覆本院甚明。從而，聲明異議
    人顯無刑事訴訟法第467條第4款所定應停止執行自由刑之事
    由，併予指明。
四、綜上所述，執行檢察官於指揮執行時，已具體審查個案情形
    妥為考量，此乃執行檢察官本於法律所賦與指揮刑罰執行職
    權之行使，所為之判斷，其裁量權之行使經核並無違法或不
    當之情形。聲明異議意旨徒憑己見，指摘檢察官不得易科罰
    金之執行指揮為不當，難認可採。本件聲明異議為無理由，
    應予駁回。
五、依刑事訴訟法第486條，裁定如主文。
中　　華　　民　　國　　111 　年　　7 　　月　　5 　　日
                  刑事第五庭    法　官　陳盈螢
上列正本證明與原本無異。
如不服本裁定，應於裁定送達後5日內向本院提出抗告狀（應附
繕本）。　　　　　　　　　
中　　華　　民　　國　　111 　年　　7 　　月　　5 　　日
                                書記官  陳孟瑜